臺灣臺北地方法院刑事裁定　　　　　　 100年度聲字第3184號
聲　請　人
即　被　告　林劍雄
選任辯護人　楊岱樺律師
上列聲請人即被告因竊盜案件（100 年度易字第2423號），聲請
解除限制出境，本院裁定如下：
    主  文
聲請駁回。
    理  由
一、聲請意旨略以：被告林劍雄係於越南時巧遇新北市政府警察
    局新店分局偵查隊員警吳健良，向其表示自動歸案之意，經
    協助於民國99年11月16日返臺歸案，茲因訴訟程序曠日費時
    ，被告雖有自動歸案面對之意，惟自被告返臺迄今已將屆滿
    1 年，被告長期無法與妻兒見面，亦無法安頓彼等生活，在
    越南之事業亦乏人處理，因此被告須請假暫回越南以作安排
    ，並解相思之苦，為此聲請賜准被告暫時出境，並准假半個
    月後，被告定將返臺遵行訴訟程序。
二、按為進行追訴、審判或執行，刑事訴訟法上除規定保全證據
    外，尚有保全被告到庭接受審判或執行之相關規定（刑事訴
    訟法第101條至第121條參照），至保全被告之方法依其手段
    必要性之情節輕重，由重而輕依次為羈押、具保、責付與限
    制住居，而限制出境亦屬限制住居方法之一。又限制被告出
    境，僅在限制被告應住居於我國領土範圍之內，不得離開國
    境，俾便於刑事訴訟程序之進行，較諸限制住居於某市某縣
    某鄉某村，其居住範圍更為廣闊，是「限制出境」與「限制
    住居」名稱雖有不同，然「限制出境」仍屬「限制住居」強
    制處分之一種，最高法院85年度台抗字第409 號裁定意旨參
    照。限制出境之處分，無非為保證被告到庭，以遂訴訟之進
    行及證據之調查，是考量解除限制出境與否，自應以訴訟之
    進行及證據之調查是否因此而受影響為判斷依據。
三、經查：
(一)、被告前於100 年9 月19日經本院訊問後否認犯行，然依卷內
    證據資料足認被告犯罪嫌疑重大，被告自90年間出境之後，
    一直到99年才返回國內，在偵查中具狀表示急欲返回越南，
    有逃亡之事實，徵之被告在偵查中表示其與同案被告望若柏
    （已經本院合法傳喚、拘提均未到案）在被告初到越南之際
    尚保持聯繫，共犯間有勾串之虞，具有羈押之原因。被告於
    本案審理時經傳喚即到庭接受審判，減低了逃亡的可能，又
    依目前卷證資料所示，尚難認被告林劍雄於近日與被告望若
    柏仍保持密切聯繫，可以其他方式降低共犯間勾串的危險，
    然為了確保本案順利進行，被告在本案審理期間應限制住居
    於基隆市仁愛區○○○路95巷13之2 號，並限制出境出海，
    並且在審理期間禁止用任何一切方式與同案被告望若柏聯繫
    ，以上開方式代替羈押之必要性，如違反上開代替羈押之條
    件，本院將審酌情況予以羈押，合先敘明。
(二)、被告雖以前詞聲請解除限制出境，並聲請傳喚證人即員警吳
    健良到庭作證云云。經查，被告前於90年4 月10日經檢察官
    命以現金新臺幣（下同）20,000元具保代替羈押後，於90年
    4 月20日搭機離境，經檢察官傳拘均未到案，於91年8 月7
    日遭發布通緝，嗣於99年11月16日自越南搭機回國，為警於
    桃園國際機場逮捕始行歸案等情，有臺灣臺北地方法院檢察
    署被告具保責付辦理程序單、刑事保證金收據、被告入出境
    資訊連結作業查詢列印表、90年9 月21日北檢茂宿90偵8965
    字第41507 號函、拘票及拘提結果報告書、91年8 月7 日北
    檢茂周緝字第2622號通緝書等件在卷可考，對照被告於偵查
    中供稱：90年去越南工作，修理機器，直到今年回國，知道
    被通緝，當時以20,000元交保，但案件沒有結我就沒有回來
    了；因為竊盜被通緝，我坐同案被告望若柏的車去內湖，幫
    他看車子，內湖分局說他下去偷東西，我們就移送到地檢署
    等語，可見被告明知涉犯竊盜案件，該案仍於偵查中，且經
    命提出20,000元之現金擔保到案接受偵查，被告仍於繳納交
    上開保證金後，逕自潛逃越南，復經通緝仍不歸案，造成該
    案自90年4 月20日起即被告離境後，至99年11月16日即被告
    返國日止，本案均無從續行偵查，因此遲滯9 年有餘無從進
    行。又被告自承其家庭、事業均在越南，顯見其主要經濟活
    動係於越南進行，而有滯留越南之生活條件，若解除被告限
    制出境之處分，被告是否有滯留國外不歸而有延滯訴訟或逃
    匿之虞，顯非無疑。參照同案被告望若柏之入出境資訊連結
    作業查詢列印表所示，同案被告望若柏相當有可能仍滯留越
    南，而同案被告望若柏經本院傳、拘均未到案，若允被告出
    境，無異提高被告與同案被告望若柏勾串風險。是被告前經
    本院諭知限制出境以確保審理程序順利進行之原因，無法認
    為業已消滅，且基於訴訟程序順暢進行、發現真實等重大公
    共利益之要求，並衡酌對被告為限制出境之強制處分，與前
    開法條規定及比例原則並無不合，亦非過度侵犯人權。綜上
    所述，基於保全將來審判進行之目的，限制住居既屬限制被
    告之基本權最為輕微之保全手段，本院認仍有對其繼續限制
    出境之必要，是被告此次向本院提出解除限制出境之聲請，
    難以准許，應予駁回。至於被告聲請傳喚證人即員警吳健良
    ，證明被告係自動歸案云云，然而，斟酌本案被告於案發後
    ，長達9 年有餘滯留越南不返國歸案，復勾稽以上所述原因
    ，縱令被告本次係自動返國接受偵查及審判，仍無從解消被
    告一旦出境又行逃匿之可能，是被告此部分調查證據之聲請
    ，為不必要，併予駁回。
四、依刑事訴訟法第220條，裁定如主文。
中    華    民    國   100    年    11    月    30    日
                  刑事第六庭  法  官  藍家偉
上正本證明與原本無異。
如不服本裁定，應於裁定送達後5日內向本院提出抗告狀。
                              書記官  陳靜君
中    華    民    國   100    年    12    月    1     日